臺灣臺南地方法院柳營簡易庭民事判決
110年度營簡字第442號
原      告  張玉鳳  
被      告  臺南市鹽水區農會

法定代理人  佘煥琛  
被      告  臺南市鹽水區農會坔頭港辦事處

法定代理人  佘煥琛  
共      同
訴訟代理人  嚴庚辰律師
            嚴奇均律師
            柯漢威律師
上列當事人間請求侵權行為損害賠償事件，本院於民國110年12
月16日言詞辯論終結，判決如下：
    主  文
一、原告之訴及假執行之聲請均駁回。
二、訴訟費用新臺幣3,530元由原告負擔。
    事實及理由
壹、程序事項：
一、按非法人之團體，設有代表人或管理人者，有當事人能力，
    民事訴訟法第40條第3項定有明文。次按民事訴訟法第40條
    第3項規定所謂非法人之團體設有代表人或管理人者，必須
    有一定之名稱及事務所或營業所，並有一定之目的及獨立之
    財產者，始足當之（最高法院85年度台上字第41號判決亦同
    此旨）。再按分公司與本公司在法律上係同一法人格，權利
    主體僅有一個，雖在訴訟上為謀求便利，司法實務上雖曾從
    寬認為分公司就其營業範圍內之事項涉訟，有當事人能力，
    要僅承認其有訴訟上之資格，非謂分公司即具有實體上之權
    利能力。是依據銀行法、公司法成立之銀行，其各分行（分
    公司，或稱呼分支機構），在法律本均不具有獨立之法人格
    。經查，被告臺南市鹽水區農會坔頭港辦事處（下稱被告坔
    頭港辦事處）應屬被告臺南市鹽水區農會（下稱被告鹽水區
    農會）之分行或分支機構，經被告鹽水區農會陳報其正式名
    稱應為「臺南市鹽水區農會信用部坔頭港分部」，雖設有主
    任一職，惟無獨立於被告鹽水區農會之財產，亦不得自行支
    配，均需由被告鹽水區農會議決，對外各項行為亦均須以被
    告鹽水區農會名義行之等語(見營簡卷第75-76、187頁)，而
    原告亦未能舉證說明被告坔頭港辦事處具有當事人能力，則
    依上述說明，可知被告坔頭港辦事處本身不具有獨立之法人
    格，僅為被告鹽水區農會之機關或單位，亦非屬非法人團體
    ，而無起訴或被訴之能力，應不具有當事人能力，原告起訴
    同時以坔頭港辦事處及鹽水區農會為被告，就以坔頭港辦事
    處為被告之訴部分，應為程序不合法，予以駁回【以下僅就
    被告鹽水區農會部分說明】。
二、按訴狀送達後，原告不得將原訴變更或追加他訴，但請求之
    基礎事實同一、擴張或縮減應受判決事項之聲明者，不在此
    限，民事訴訟法第255條第1項第2款、第3款定有明文。原告
    起訴時，訴之聲明原為「㈠被告鹽水區農會應給付原告新臺
    幣（下同）10萬元，及自民國86年11月7日起至清償日止，
    按週年利率百分之5計算之利息。」、「㈡被告鹽水區農會應
    給付原告11萬元，及自96年6月29日起至清償日止，按週年
    利率百分之5計算之利息。」；嗣於本院審理中，具狀增列
    訴之聲明第三項、第四項為「㈢被告鹽水區農會應給付原告1
    0萬元，及自86年4月16日起至清償日止，按週年利率百分之
    5計算之利息。」、「㈣被告應給付原告於90年5月17日、90
    年11月6日農保費13,164元，及自90年起至清償日止，按週
    年利率百分之5計算之利息。」、「㈤願供擔保，請准宣告假
    執行。」（見營簡卷第115、179、25頁），經核其性質屬請
    求之基礎事實同一及擴張應受判決事項之聲明，合於上述規
    定，應予准許。
貳、實體事項：　　
一、原告主張略以：原告前於被告坔頭港辦事處存入定期存款，
    因為被告坔頭港辦事處督促不周，讓行員有機可趁，該辦事
    處行員於86年11月7日竊取原告一筆10萬元定期存款，次於9
    6年6月29日竊取一筆11萬元定期存款，再於86年4月16日竊
    取原告的定期存款10萬元，被告坔頭港辦事處人員將電腦定
    息全部刪除，並偽造印章、筆跡，與原告的筆跡、印文不同
    ，存根聯的印章印文有所差異，還於110年3月10日至同年4
    月6日更改原告的資料，原告的定期存款都是到期解約，被
    告坔頭港辦事處將原告的定期存單合併、轉掉，轉成偽造的
    存單，把原告的存款轉走，被告鹽水區農會因其等人員侵占
    原告存款之侵權行為，應連帶負擔侵權行為損害賠償責任等
    語。並聲明：
　　㈠被告應給付原告10萬元，及自86年11月7日起至清償日止，
    按週年利率百分之5計算之利息。
　　㈡被告應給付原告11萬元，及自96年6月29日起至清償日止，
    按週年利率百分之5計算之利息。
　　㈢被告應給付原告10萬元，及自86年4月16日起至清償日止，
    按週年利率百分之5計算之利息。
　　㈣被告應給付原告於90年5月17日、90年11月6日農保費13,16
    4元，及自90年起至清償日止，按週年利率百分之5計算之利
    息。
　　㈤願供擔保，請准宣告假執行。
二、被告則以：被告坔頭港辦事處不具有當事人能力。就原告訴
    之聲明㈠部分，原告前於86年4月16日自其農會帳戶提領現金
    11萬元，並於同日將其中10萬元存款至其母親張顏美津農會
    帳戶；次於86年11月7日從其臺灣銀行新營分行帳戶匯款10
    萬元至其父親張明文之農會帳戶，原告母張顏美津再於87年
    5月22日從其農會帳戶提領現金10萬元，辦理原告之農會定
    期存款，且於87年6月22日有該定期存款之利息存入原告農
    會帳戶，原告於86年11月7日時並無定存10萬元之事實。就
    原告訴之聲明㈡部分，原告於95年4月3日辦理11萬元之定期
    存款，該筆存款於96年4月3日到期後，原告再於96年4月17
    日辦理定期存款到期續存，原告於96年6月29日至被告坔頭
    港辦事處將該定期存款續存辦理中途解約，被告從本金11萬
    元中扣除應收回之利息45元後，剩餘款項即轉入原告農會帳
    戶中，原告並於當日予以提領，上述款項均有金流證明，何
    來被告竊取之說，且被告提款及存款之傳票憑條均有原告或
    其母張顏美津之印鑑章用印，被告確係依指示執行，亦無款
    項異常之情事。原告總計有14筆定期存款，如資金來源為原
    告或張顏美津農會帳戶，即會有「活期儲蓄存款取款憑條」
    ，如係已到期的定期存款即會有「存單存款轉期取息憑條」
    ，如係直接交付現金即不會有上述兩種憑條，又辦理定期存
    款後，被告鹽水區農會內部會留存「存單存款新開戶收入傳
    票」、「存本取息儲蓄存款存根」，並交付「存本取息儲蓄
    存款存單」給原告，原告曾於86年4月16日、87年5月22日、
    87年8月7日、91年12月4日、109年4月28日申請掛失更換或
    戶名更換之相關手續，原告帳戶扣款之農民健康保險費，係
    原告申請指定供其個人及他人(陳雅玲、張瑜庭、張玉柱、
    張峻崴)之扣款，被告僅是受理申請代扣款後繳納給勞工保
    險局。又原告本件侵權行為損害賠償均已逾10年，罹於時效
    等語，資為抗辯。並聲明：㈠駁回原告之訴。㈡如受不利判決
    ，願供擔保請准宣告免為假執行。
三、本院之認定：按因侵權行為所生之損害賠償請求權，自請求
    權人知有損害及賠償義務人時起，2年間不行使而消滅，自
    有侵權行為時起，逾10年者亦同，民法第197條第1項定有明
    文。經查，原告本件主張被告鹽水區農會或被告坔頭港辦事
    處對原告為侵權行為，侵權行為之日期，分別為86年11月7
    日、96年6月29日、86年4月16日、90年5月17日及90年11月6
    日，而原告於110年8月19日始提起本件訴訟，有原告民事起
    訴狀上本院收狀日期戳章可憑，顯均已罹於侵權行為損害賠
    償請求權之10年消滅時效至明。故被告抗辯原告本件請求均
    已罹於時效等語，應屬有據。綜上，原告依據侵權行為損害
    賠償請求權主張被告應給付如前述金額乙節，均無理由，應
    予駁回。
四、本件事證已臻明確，兩造其餘之攻擊或防禦方法及所用之證
    據，經本院斟酌後，認為均不足以影響本判決之結果，爰不
    逐一論列，附此敘明。
五、按訴訟費用，由敗訴之當事人負擔，民事訴訟法第78條定有
    明文。本件第一審訴訟費用即裁判費3,530元，爰依職權確
    定訴訟費用應由敗訴之原告負擔。
六、訴訟費用負擔之依據：民事訴訟法第78條。
中　　華　　民　　國　　111 　年　　1 　　月　　21　　日
　　　　　　　　　柳營簡易庭  法　官  陳郁婷
以上正本證明與原本無異。
如不服本判決，應於判決送達後20日內，向本院提出上訴狀並表
明上訴理由，如於本判決宣示後送達前提起上訴者，應於判決送
達後20日內補提上訴理由書（須附繕本）。
如委任律師提起上訴者，應一併繳納上訴審裁判費。
中　　華　　民　　國　　111 　年　　1 　　月　　22　　日
                              書記官  謝靜茹
【附表：訴訟費用計算式】
裁判費（新臺幣）   3,530元（含起訴及追加起訴）
合計               3,530元